【裁判字號】    89,訴,301
【裁判日期】    900731
【裁判案由】    違反毒品危害防制條例
【裁判全文】
臺灣雲林地方法院刑事判決                          八十九年度訴字第三一號
    公  訴  人  臺灣雲林地方法院檢察署檢察官
    被      告  丁○○
    指定辯護人  本院公設辯護人  乙○○
右列被告因違反毒品危害防制條例案件，經檢察官提起公訴（八十九年度偵字第三二
七○號），本院判決如左：
    主  文
丁○○販賣第貳級毒品，未遂，累犯，處有期徒刑肆年。扣案之第貳級毒品安非他命
壹包（淨重參點貳陸公克）沒收銷燬之。
    事  實
一、丁○○前於民國八十三年間犯竊盜罪，經台灣高等法院台中分院判處有期徒刑六
    月確定，甫於八十四年十二月二十七日執行完畢，猶不知悔改，於不詳時地，向
    真實姓名年籍不詳之人士，購入第二級毒品安非他命一包而持有後，竟於八十九
    年五月初某日起，萌生意圖營利販賣第二級毒品安非他命之犯意，先後於八十九
    年五月間初某日及七月中旬某日，分別在南投縣竹山鎮○○路○段一二二巷三三
    號戊○○租屋處及不詳地點，告知戊○○及甲○○二人稱：「我有東西（指安非
    他命），要買可以找我」等語。嗣戊○○於八十九年八月十日十五時許，在南投
    縣竹山分局竹山派出所內，以電話與丁○○聯絡購買安非他命，二人並相約至雲
    林縣林內鄉三號水門碰面，同日十七時十五分許，丁○○依約攜帶第二級毒品安
    非他命一包（淨重三點二六公克）前往上開處所，著手販賣第二級毒品之犯行之
    際，為埋伏之員警查獲，丁○○雖迅速將身上之安非他命丟棄於一旁，仍為警於
    距離丁○○身旁約二公尺處查獲，並扣得其所有之安非他命一包（淨重三點二六
    公克）、諾基亞連絡用之行動電話二支。同日二十時三十分許，經警將丁○○帶
    回警局偵訊後，適丁○○之行動電話在警局內響起，經警接聽後發現係甲○○以
    電話與丁○○連絡購買安非他命，即由警員喬裝為丁○○，與甲○○約定在雲林
    縣林內鄉三號水門見面並買賣第二級毒品，復於雲林縣林內鄉三號水門處查獲員
    警前往買賣第二級毒品之甲○○，並帶回警局作證並製作筆錄。
二、案經南投縣警察局竹山分局報請臺灣雲林地方法院檢察署檢察官偵查起訴。
    理  由
一、訊據被告丁○○矢口否認有何販賣第二級毒品之犯行，辯稱：行動電話係伊所有
    ，而安非他命則警察在距離伊約二公尺處所拾獲，非伊所有，至於戊○○當天雖
    有打電話予伊，但並未表示欲購買安非他命，伊係告知戊○○伊在三號水門，戊○○即自行前去找伊云云。惟查：
（一）證人戊○○於警訊時證稱：「（問：你如何知道丁○○有販賣安非他命？如何
      聯絡？答：）因丁○○於八十九年五月初至我租屋處竹山鎮○○路○段一二二
      巷三三號告訴我，如要買安非他命，可以打0000000000號電話向他
      購買」「（問：你今日於何時何地聯絡丁○○欲購買安非他命？內容如何？答
      ：）我今日在竹山派出所內，以我0000000000號行動電話，打丁○○0000000000號行動電話，向丁○○問說現在有無安非他命，他告
      訴我有，要多少，我問他一小袋多少錢，他回答三千五百元，我問他要在那裡
      交貨，他回答等一下再聯絡，我打電話是今日十六時十分聯絡丁○○」「（問
      ：丁○○於何時聯絡你交易安非他命地點？答：）丁○○於今日十六時三十六
      分四秒，打我行動電話0000000000號告訴我在林內鄉三號水門交易
      ，他現在要從彰化縣二水鄉家中出發，叫我至該處見面交易，第二通於十六時
      四十四分五十六秒，他打電話給我，但我喂一聲即掛斷，第三通於十七時四分
      十七秒，他打電話問我現在在何處，到達了沒有，我告訴他，我快到了，在南
      雲大橋」「（問：你到達三號水門時，丁○○人在何處？有無其他人在場？答
      ：）丁○○人坐在水門涼亭內，沒有其他人在場，他用手示意我過去交易毒品
      ，我走到丁○○身邊，約二十秒，警察即上前盤查，丁○○站起來，警察即在
      其腳邊發現他欲與我交易之安非他命」「（問：該包安非他命是否是丁○○所
      有？他有無拿安非他命給你看？答：）是丁○○所有沒錯，因涼亭內只有他一
      人，且安非他命在他腳旁發現，警察叫他站起來即發現毒品，安非他命數量與
      要交易數量相符，他尚未拿出安非他命讓我看，即被警察查獲」（見警訊卷）
      ，嗣於本院訊問時證稱：「當天我因贓物案在警局作筆錄，所以我在警局用我
      行動電話0000000000號打被告的行動電話，問他有無安非他命，他
      告訴我有，他問我要多少，我說一小袋，他說三千元，交貨地點是他告訴我的
      ，約在林內鄉三號水門，當天在三號水門只有我、被告跟警察沒有別人」（見
      本院八十九年十月三十日訊問筆錄）等語。足見被告於不詳時地，向真實姓名
      年籍不詳之人士處，購入第二級毒品安非他命一包後，確有於八十九年五月初
      某日，至前揭證人戊○○租屋處，告知證人戊○○如欲購買安非他命，可與之
      聯絡，嗣於八十九年八月十日十五時分許，於接獲證人戊○○聯絡購買第二級
      毒品安非他命之電話，並與之約在雲林縣林內鄉三號水門見面交易，而攜帶第
      二級毒品安非他命一包前往，著手販賣第二級毒品之犯行，嗣因為警查獲而未
      遂之事實。至證人戊○○前後證述之第二級毒品安非他命一包代價若干之細節
      ，雖有三千五百元及三千元之出入，惟查人之記憶有限，除就特殊事件，可能
      印象深刻而記憶清晰外，就其餘之事件，多僅能為大概之記憶，且隨著時間之
      經過，記憶亦逾為模糊，參以自證人戊○○以電話與被告聯絡購買第二級毒品
      安非他命時起，至本院訊問之際，相隔已逾二月之久，是證人戊○○因時間之
      經過，而對於購買每包第二級毒品安非他命之代價之記憶與警訊之供述略有出
      入，亦與常理無違，既然證人戊○○對於當日與被告聯絡購買第二級毒品安非
      他命之時間、地點及聯絡方式等基本事實之陳述，均無歧異，復有與證人戊○○所述相符之行動電話0000000000號、0000000000號電
      話通聯紀錄一份在卷可按、行動電話二支足稽，應認證人戊○○之證言，應與
      事實相符，堪予採信。
（二）證人甲○○於警訊時證稱：「（問：你找他丁○○有何事？答：）我要找拿安
      非他命」「（問：你與丁○○如何連絡拿取毒品？向他購買幾次？價格如何？
      答：）我打電話與他聯絡，我第一次向他購買，一錢安非他命為新台幣三千五
      百元」「（問：丁○○電話為何？你如何知道丁○○有安非他命可讓你購買？
      答：）丁○○電話為0000000000，我在今天晚上約丁○○在林內鄉
      三號水門旁要向他買安非他命，而我知道在約一星期前，我有遇到他告訴我他
      那裡有安非他命可以賣我，所以我在今天晚上向他購買」（見偵查卷第十一頁
      ），在偵查中證稱：「問：如何得知丁○○有在賣安非他命？答：）三星期前
      我碰到丁○○，他抄三支行動電話給我，說我或朋友要買可與他聯絡，我才知
      他有在賣安非他命，我在警察局說一星期前有碰到他是不正確的」「（問：昨
      晚至三號水門作何事？答：）去幫朋友向丁○○買安非他命」「（問：如何與
      丁○○約定買安非他命？答：）我在昨天晚上八點，我打丁○○大哥大給他，
      我當時不知他已被警察捉到了，電話中我們約在查獲地點交易，我到場就被警
      察捉了」（見偵查卷第十三頁背面、第十四頁正、背面），於本院訊問時證稱
      ：「（問：為何知道丁○○那可買到安非他命？答：）他在當天被查獲三星期
      他抄了三個大哥大給我，告訴我說如何需要安非他命可以找他買」等語（見本
      院八十九年九月二十六日訊問筆錄），可見被告於不詳時地，自真實姓名年籍
      不詳之人士處，購得第二級毒品安非他命一包後，並曾因擬販賣第二級毒品，
      而於八十九年七月中旬某日，在不詳地點，以電話告知證人甲○○如欲購買安
      非他命，可與之聯絡之事實，益徵證人戊○○前揭證言，堪以採信。
（三）被告為警查獲當時，將其所有之安非他命丟棄於腳下之事實，業據證人即查獲
      本案之警員丙○○到庭證稱：「我之前有跟戊○○說如看到丁○○，就用手作
      暗號，我們到現場時因戊○○有打暗號，我們就前去盤查，丁○○看到我們下
      車就將安非他命放在右腳下，當時涼亭都沒有人，只有他一人」（見本院八十
      九年十一月二十三日訊問筆錄）等語屬實，而本件扣案之安非他命經送法務部
      調查局鑑定，檢驗結果係第二級毒品甲基安非他命，淨重三‧二六公克，並有
      法務部調查局（八九）陸（一）字第八九○九六一○六號檢驗通知書一紙在卷
      可佐。
（四）按販賣毒品，不以販入後復行賣出為構成要件，僅須以營利為目的將毒品販入
      或賣出，有一及此，其犯罪即屬完成（最高法院二十五年非字第一二三號判例
      、六十八年臺上字第六○六號判例、八十年臺上字第四九九二號判決參照）；
      次按施用毒品者係配合警方向被告偽稱欲再購買毒品，實際上其雖無購買毒品
      之真意，惟被告與施用毒品者聯絡後，既已依約攜帶毒品前往交易，其即有販
      賣毒品之故意，並已著手實施販賣毒品之行為，僅因購毒者無購買之真意，且
      遭埋伏之員警當場逮獲致未完成販賣該毒品之行為，惟仍應構成販賣毒品未遂
      罪（見最高法院八十四年度臺覆字第一八一號判決、八十七年度臺上字第三二
      ０六號判決、最高法院八十五年度第四次刑事庭會議決議）。本件被告係因警
      方查獲戊○○以後，經警授意下引誘被告出面販賣第二級毒品安非他命，被告
      因而攜帶第二級毒品安非他命一包前往交易，被告雖有賣出之意，但戊○○並
      無買入毒品之真意，是雙方意思表示無從為一致而未遂。再者，行為人如以營
      利意圖而販賣毒品，於販入時即應論以既遂，縱其未及販出亦然，已見前述。
      但查本件查扣第二級毒品安非他命之數量僅有一包，又無證據證明行為人於買
      入該扣案之第二級毒品安非他命一包時，即係本於營利意圖而為之，本諸罪疑
      唯輕之證據法則，自應推定行為人於購入該第二級毒品一包後，始興起販賣營
      利之意圖，嗣因買方並無購買真意而未遂。
（五）綜上所述之情參互以析，足認被告有於不詳時地，向真實姓名年籍不詳之人士
      處，購入第二級毒品安非他命一包後，於八十九年五月初某日起，萌生意圖營
      利販賣第二級毒品之犯意，先後於八十九年五月初某日及七月中旬某日，分別
      在前揭地點，告知證人戊○○及甲○○二人如欲購買安非他命，可與之聯絡，
      嗣於八十九年八月十日十五時分許接獲證人戊○○聯絡購買第二級毒品安非他
      命之電話後，復與之約在雲林縣林內鄉三號水門見面交易，而攜帶第二級毒品
      安非他命一包前往上開處所，著手販賣第二級毒品之犯行，嗣因為警查獲而未
      遂之事實無疑。從而，被告前開所辯，顯係事後圖卸刑責之詞，不足採信。
二、核被告丁○○所為，係犯毒品危害防制條例第四條第五項、第二項之販賣第二級
    毒品未遂罪。被告已著手販賣毒品之行為，惟未及賣出，即為警查獲，其犯罪尚
    屬未遂，應依刑法第二十六條前段之規定，按既遂犯之刑度減輕其刑。公訴意旨
    認被告前後與戊○○、甲○○二人約定販賣安非他命部分，為連續意圖販賣而持
    有毒品罪，惟查，毒品危害防制條例第四條第二項所謂販賣行為，不以販入後復
    行賣出為必要，祇要以營利意思之為目的，而有販入或賣出二者其一之行為，即
    足構成；行為人持有第二級毒品，有以主觀上營利售賣意圖而販入第二級毒品，
    其雖未及賣出，仍應論以販賣第二級毒品罪既遂罪責；或非以營利售賣意圖而販
    入，或因其他原因而持有第二級毒品，嗣起意圖利售賣，著手於販賣行為未及賣
    出，即應成立販賣第一級或第二級毒品未遂罪責；如非以營利售賣意圖而販入，
    或因其他原因而持有，嗣起意圖利售賣，尚未著手於賣出行為，始成立意圖販賣
    而持有第一級或第二級毒品罪責（最高法院九十年度台上字第一八九八號判決參
    照）。本件被告持有毒品後，起意販賣，已著手於販賣行為，惟未及賣出即為警
    查獲，核其所為，係犯販賣第二級毒品未遂罪，公訴人認被告所為，係犯毒品危
    害防制條例第五條第二項之意圖販賣而持有毒品罪之連續犯，尚有未洽，惟起訴
    事實相同，爰依法變更起訴法條，併予敘明。查被告於八十三年間，因竊盜案件
    ，經臺灣高等法院台中分院判處有期徒刑六月確定，於八十四年十二月二十七日
    執行完畢，有臺灣雲林地方法院檢察署刑案資料查註紀錄表一份在卷可稽，被告
    於五年以內再犯本件最重本刑為有期徒刑以上之罪，為累犯，應依刑法第四十七
    條之規定就法定本刑中有期徒刑部分加重其刑，因刑有加重及減輕，依法先加後
    減。爰審酌被告之素行、犯罪之動機、目的、手段，販賣毒品供人施用，將戕害
    自身及他人身心健康至鉅，嚴重危害社會秩序，及被告犯罪後之態度等一切情狀
    ，量處如主文所示之刑，以示懲戒。扣案之安非他命一包淨重三點二六公克，經
    送驗結果係甲基安非他命，有法務部調查局（八九）陸（一）字第八九○九六一
    ○六號檢驗通知書一紙附卷可查，而甲基安非他命屬毒品危害防制條例第二條所
    列之第二級毒品，爰依毒品危害防制條例第十八條第一項前段之規定宣告沒收銷
    燬之。至扣案之諾基亞行動電話二支，雖為被告所有，然與本件犯罪並無直接之
    關係，又非違禁物，爰不另為沒收之諭知。
據上論斷，應依刑事訴訟法第二百九十九條第一項前段、第三百條，毒品危害防制條
例第四條第五項、第二項、第十八條第一項前段，刑法第十一條前段、第四十七條、
第二十六條前段，判決如主文。
本案經檢察官林豐正到庭執行職務
中      華      民      國      九十      年      七     月    三十一   日
                                        臺灣雲林地方法院刑事第二庭
                                            法  官  冷  明  珍
右正本證明與原本無異。
如不服本判決，應於判決送達後十日內，向本院提出上訴狀。（須附繕本）
                                            書記官  周  麗  雲
中      華      民      國      九十      年      七     月    三十一   日
毒品危害防制條例第四條
製造、運輸、販賣第一級毒品者，處死刑或無期徒刑；處無期徒刑者，得併科新台幣
一千萬元以下罰金。
製造、運輸、販賣第二級毒品者，處無期徒刑或七年以上有期徒刑，得併科新台幣七
百萬元以下罰金。
製造、運輸、販賣第三級毒品者，處五年以上有期徒刑，得併科新台幣五百萬元以下
罰金。
製造、運輸、販賣專供製造或施用毒品之器具者，處一年以上七年以下有期徒刑，得
併科新台幣一百萬元以下罰金。
前四項之未遂犯罰之。


司法院資訊處製作；財團法人民間司法改革基金會備份。
